臺灣苗栗地方法院刑事判決
111年度訴字第430號
公  訴  人  臺灣苗栗地方檢察署檢察官
被      告  吳建鵬


            吳建豪


            黃秉庠


上列被告因妨害秩序案件，經檢察官提起公訴（111年度偵字第3
101號），因被告於本院準備程序進行中，就被訴事實為有罪之
陳述，經合議庭裁定由受命法官獨任進行簡式審判程序，判決如
下：
    主  文
吳建鵬、吳建豪均犯在公共場所聚集三人以上下手實施強暴罪，
各處有期徒刑陸月，如易科罰金，均以新臺幣壹仟元折算壹日。
黃秉庠犯意圖供行使之用而攜帶兇器在公共場所聚集三人以上下
手實施強暴罪，處有期徒刑陸月，如易科罰金，以新臺幣壹仟元
折算壹日。扣案小武士刀壹把沒收。
　　犯罪事實及理由
一、本件犯罪事實、證據及理由，除就證據部分補充「被告吳建
    鵬、吳建豪、黃秉庠於審理中之自白」外，餘均引用檢察官
    起訴書之記載（如附件）。
二、論罪科刑： 
  ㈠查本案被告黃秉庠攜至現場之包包內固置有小武士刀1把，然
    因被告吳建鵬、吳建豪於審理中均供稱：渠等並不知悉黃秉
    庠有攜帶刀具到場等語（見本院卷第85至86頁），且因卷內
    並無充分證據，足認被告吳建鵬、吳建豪對於被告黃秉庠所
    攜包包內置有兇器乙節有所認知，是核被告吳建鵬、吳建豪
    所為，均係犯刑法第150條第1項後段之在公共場所聚集三人
    以上下手實施強暴罪；被告黃秉庠所為，則係犯刑法第150
    條第2項第1款、刑法第150條第1項後段之意圖供行使之用而
    攜帶兇器在公共場所聚集三人以上下手實施強暴罪。
　㈡按共犯在學理上，有「任意共犯」與「必要共犯」之分，前
    者指一般原得由一人單獨完成犯罪而由二人以上共同實施之
    情形，當然有刑法總則共犯規定之適用；後者係指須有二人
    以上之參與實施始能成立之犯罪而言。且「必要共犯」依犯
    罪之性質，尚可分為「聚合犯」與「對向犯」，其二人以上
    朝同一目標共同參與犯罪之實施者，謂之「聚合犯」，如刑
    法分則之公然聚眾施強暴、脅迫罪、參與犯罪結社罪等是，
    因其本質上即屬共同正犯，故除法律依其首謀、下手實施或
    在場助勢等參與犯罪程度之不同，而異其刑罰之規定時，各
    參與不同程度犯罪行為者之間，不能適用刑法總則共犯之規
    定外，其餘均應引用刑法第28條共同正犯之規定（最高法院
　　81年台非字第233號判例意旨參照）。基此，被告吳建鵬、
    吳建豪、黃秉庠、謝其竣（另經本院通緝中）就上開在公共
    場所聚集三人以上下手實施強暴部分，具有犯意聯絡及行為
    分擔，應論以共同正犯。另按刑法條文有「結夥三人以上」
    者，主文無加列「共同」之必要（最高法院79年度台上字第
    4231號判決意旨參照），而同法第150條第1項後段既以「聚
    集三人以上」為構成要件，應為相同解釋，故本案主文亦不
    贅冠「共同」之字詞，附此敘明。
　㈢再被告黃秉庠所為符合刑法第150條第2項第1款之加重規定，
    業如前述，而上開規定係就犯罪類型變更之個別犯罪行為得
    裁量予以加重，成為另一獨立之罪名，固屬刑法分則加重之
    性質，惟依該規定，法院對於是否加重其刑，有自由裁量之
    權，是倘未依該項規定加重其刑者，其法定最輕本刑及最重
    本刑應無變化，仍符合刑法第41條第1項前段所定得易科罰
    金之要件（臺灣高等法院111年度上訴字第898號判決意旨參
    照）。本院考量被告黃秉庠攜至現場之包包內固置有小武士
    刀1把，但其在現場欲自包包內取出刀具時，經案外人姚莉
    虹阻止後並未實際取出，且被告黃秉庠嗣後亦放棄取出刀具
    攻擊告訴人呂宗霖，因認被告黃秉庠前揭犯行，依刑法第15
    0條第1項後段之法定刑即足以評價，尚無再依同法第150條
    第2項第1款加重其刑之必要，併予敘明。
　㈣另因檢察官於起訴書及審理過程中，並未請求本院依刑法第4
    7條第1項累犯規定對被告吳建豪、黃秉庠加重其刑，故本院
    尚無從逕依職權調查後對被告吳建豪、黃秉庠論以累犯，爰
    將被告吳建豪、黃秉庠可能構成累犯之前科、素行資料，列
    為後述量刑時關於「犯罪行為人之品行」之審酌事項加以衡
    量（最高法院110年度台上字第5660號判決意旨參照）。
　㈤爰審酌被告吳建鵬、吳建豪、謝其竣與告訴人發生口角後，
    卻未思以理性、合法方式處理，反而在老鷹酒吧此公共場所
    內，由被告吳建鵬、吳建豪、黃秉庠、謝其竣共同徒手朝告
    訴人施暴，並由被告黃秉庠另持椅子朝告訴人丟擲以施暴，
    嚴重危害公共秩序並影響社會安寧，所為甚屬不該。復考量
    依卷附各該被告之臺灣高等法院被告前案紀錄表所示，被告
    吳建鵬前因妨害秩序案件經檢察官為緩起訴處分；被告吳建
    豪前因傷害及妨害自由等案件經法院判處徒刑確定，嗣於民
    國110年2月24日易科罰金執行完畢，竟仍於5年內故意再犯
    本案；被告黃秉庠前因偽造文書、妨害公務及違反槍砲彈藥
    刀械管制條例等案件，分別經法院判處徒刑確定，嗣於109
    年11月20日易科罰金執行完畢，竟仍於5年內故意再犯本案
    ，可見各該被告之素行均非佳。惟念被告吳建豪於偵訊及審
    理中均坦承犯行；被告吳建鵬、黃秉庠於審理中均坦承犯行
    ，態度非差。末衡諸各該被告於共犯結構中之角色地位及分
    工情狀，並兼衡被告吳建鵬於審理中自陳高中畢業，現從事
    餐飲業，家中尚有1個小孩需其扶養；被告吳建豪於審理中
    自陳高職畢業，現從事鐵工，家中尚有1個小孩需其扶養；
    被告黃秉庠於審理中自陳國中畢業，現從事資源回收業，家
    中尚有1個小孩需其扶養等語（均見本院卷第108頁）之智識
    程度、家庭與生活狀況，暨告訴人於偵訊中表示被告吳建鵬
    、吳建豪、黃秉庠均與其達成和解，其欲撤回告訴等語（見
    偵卷第378頁）等一切情狀，分別量處如主文所示之刑，並
    諭知易科罰金之折算標準，以資警惕。
三、沒收部分：
　　按供犯罪所用之物，屬於犯罪行為人者，得沒收之，刑法第
    38條第2項前段定有明文。經查，扣案之小武士刀1把為被告
    黃秉庠所有，並為供其實施上開犯行所用之物，本院爰依前
    開規定對之宣告沒收。至於被告黃秉庠用以實施前開犯行之
    椅子1張，乃告訴人所經營老鷹酒吧內所置放之物，核非被
    告黃秉庠所有亦無事實上處分權，是本院自難依前開規定對
    之宣告沒收，附此敘明。　　
據上論斷，應依刑事訴訟法第273條之1第1項、第299條第1項前
段、第310條之2、第454條第2項，刑法第28條、第150條第1項後
段、第2項第1款、第41條第1項前段、第38條第2項前段，判決如
主文。
本案經檢察官廖倪凰提起公訴，檢察官陳昭銘到庭執行職務
中　　華　　民　　國　　111 　年　　10　　月　　25　　日
                  刑事第四庭    法　官　朱俊瑋
以上正本證明與原本無異。
如不服本判決應於收受判決後20日內向本院提出上訴書狀，並應
敘述具體理由。其未敘述上訴理由者，應於上訴期間屆滿後20日
內向本院補提理由書( 均須按他造當事人之人數附繕本) 「切勿
逕送上級法院」。告訴人或被害人如對本判決不服者，應具備理
由請求檢察官上訴，其上訴期間之計算係以檢察官收受判決正本
之日期為準。　　
   　　　　　　　               書記官　鄭雅雁
中　　華　　民　　國　　111 　年　　10　　月　　25　　日
附錄本案論罪科刑法條：
中華民國刑法第150條
在公共場所或公眾得出入之場所聚集三人以上，施強暴脅迫者，
在場助勢之人，處1年以下有期徒刑、拘役或10萬元以下罰金；
首謀及下手實施者，處6月以上5年以下有期徒刑。
犯前項之罪，而有下列情形之一者，得加重其刑至二分之一：
一、意圖供行使之用而攜帶兇器或其他危險物品犯之。
二、因而致生公眾或交通往來之危險。